【裁判字號】    97,交聲更,22
【裁判日期】    970804
【裁判案由】    違反道路交通管理處罰條例聲明異議
【裁判全文】
臺灣臺北地方法院交通事件裁定        97年度交聲更字第22號
原處分機關  交通部公路總局臺北區監理所板橋監理站
異  議  人
即受處分人  甲○○
上列異議人即受處分人因違反道路交通管理處罰條例案件，對於
交通部公路總局臺北區監理所板橋監理站於中華民國九十七年四
月十一日所為之板監裁字第裁41－C00000000號處分（原舉發通
知單案號：北縣警交字第C00000000號）聲明異議，本院以九十
七年度交聲字第一二四二號裁定駁回異議後，異議人不服，提起
抗告，經臺灣高等法院於九十七年六月十九日以九十七年度交抗
字第六二八號將原裁定撤銷並發回本院，本院更為裁定如下：
    主  文
原處分撤銷。
甲○○不罰。
    理  由
一、原處分機關係以：異議人即受處分人甲○○於民國九十七年
    二月十七日下午五時二十五分許，騎乘車號三二八－ＢＦＸ
    號重型機車，行經臺北縣新店市○○路與吉安街之交岔路口
    時，為警查獲異議人有紅燈左轉之行為，經執勤員警鳴按喇
    叭示意異議人停車接受檢查，詎異議人竟不予理會而加速逃
    逸，因此乃掣單舉發異議人有拒絕停車接受稽查而逃逸之行
    為，異議人於應到案日前向原處分機關提出申訴，經原處分
    機關函請原舉發單位調查結果，仍認異議人有前揭違規行為
    ，原處分機關乃於九十七年四月十一日依道路交通管理處罰
    條例第六十條第一項、第六十三條之規定，對異議人裁處罰
    鍰新臺幣（下同）三千元併記違規點數一點之處分。
二、異議意旨略以：當天路上車子很多，警察函覆有在異議人背
    後按喇叭，但當時為傍晚又下雨，警察按喇叭很大聲又長，
    並非以吹哨子、鳴警笛或揮手方式取締，誰能知道他是警察
    。又該路口皆未有禁止左轉及二段式左轉之號誌及標誌，其
    在此住了二十年，從有駕照以來，行經此路口皆是如此回家
    ，長久以來警察在該路口亦無宣導及取締舉動，異議人如何
    知悉不得左轉，該員警可能帶個人情緒為非理性之執法，為
    此對該裁決不服，爰聲明異議等語。
三、按交通法庭認為聲明異議有理由者，應以裁定將原處分經聲
    明異議部分撤銷，並自為裁定，道路交通案件處理辦法第二
    十條前段定有明文。又法院受理有關交通事件，準用刑事訴
    訟法之規定，復為道路交通管理處罰條例第八十九條前段所
    明定。再按，犯罪事實應依證據認定之，無證據不得認定犯
    罪事實，刑事訴訟法第一百五十四條第二項定有明文，則此
    項無罪推定之原則，於交通案件自應予以準用。
四、經查：證人即當場舉發之員警乙○○於本院調查時先證稱：
    異議人從安和路左轉到吉安街，其拿指揮棒吹哨音指示異議
    人停車，當時有二台車過來…異議人看到其之後就從吉安街
    的巷子右轉跑掉了等語。經異議人表示當時根本沒有看到警
    察，沒有看到警察揮指揮棒後，本院再請證人確認其當時有
    無在異議人面前以指揮棒做攔停之動作，證人乙○○即改稱
    ：不記得其當時是否正在騎車，不能確認其本來就是騎車還
    是看到異議人違規後才騎車在後追攔，並稱當時其若騎車，
    會用警示燈跟按喇叭方式要求異議人停車，就無法用指揮棒
    在異議人前方指示其停車，就當天有無下雨其亦無印象等語
    。可見證人乙○○對案發當時之狀況，已無法記憶清楚，自
    難以證人尚欠明確之證詞，即認其有在異議人前方用指揮棒
    指示停車之舉動。再參酌證人乙○○事後查詢其班表後具狀
    補陳：其準備停車時見兩台機車自安和路上違規紅燈左轉進
    吉安街，其便騎車驅前於吉安街路口鳴笛並以手示要求兩台
    違規車輛靠邊停車受檢...，有報告書一紙附卷為憑，可見
    舉發員警並非原本即站在路檢點處，可從異議人前方正面以
    指揮棒指示異議人停車。舉發員警既於異議人違規後，方從
    異議人後方欲進行攔停動作，不論其以警示燈或按喇叭方式
    為之，衡情已騎至前方之異議人確有無從發現係警方攔停之
    可能。佐以異議人於本院調查時陳稱：當時下雨又那麼晚，
    且路上車子蠻多…我如何判定在我後面按喇叭的就是警察，
    我沒有聽到警笛，我回頭可能是平常人的本能等語；而證人
    乙○○又稱無法確認當時是否正在下雨，準此，即難認定異
    議人所言不實。是異議人於下雨的傍晚在下班交通尖峰時刻
    ，聽聞後方有喇叭聲音，此情實屬常見，要難苛責異議人對
    於身後之交通狀況，有等同於車前之注意義務，而明確辨別
    一般用路人之按喇叭行為與警察之攔停動作。故本案尚有合
    理懷疑足認異議人有難以辨識員警指示其停車舉動之情形，
    自無法僅因異議人曾回頭而未停車，即認定異議人有拒絕停
    車接受稽查之違規行為。
五、綜上所述，本件並無積極證據足認異議人有前述拒絕停車接
    受稽查之行為，並使本院達到確信，則依無罪推定原則，自
    應作對異議人有利之認定。從而，原處分機關所為之裁決尚
    有未合，本件異議為有理由，應由本院將原處分撤銷，改諭
    知異議人不罰，以資適法。
六、據上論斷，應依道路交通管理處罰條例第八十七條第二項、
    道路交通案件處理辦法第二十條前段，裁定如主文。
中    華    民    國     97     年    8      月   4   日
                        交通法庭  法  官  游士珺
上正本證明與原本無異。
如不服本裁定，應於裁定送達後5日內向本院提出抗告狀。
                                  書記官  林素霜
中    華    民    國    97    年    8     月    5     日


司法院資訊處製作；財團法人民間司法改革基金會備份。
